【裁判字號】    92,易,294
【裁判日期】    920725
【裁判案由】    贓物
【裁判全文】
臺灣新竹地方法院刑事判決                          九十二年度易字第二九四號
    公  訴  人  臺灣新竹地方法院檢察署檢察官
    被      告  乙○○
右列被告因贓物罪，經檢察官聲請簡易判決處刑（九十一年度偵字第五四一二號），
經認不宜，改分通常程序審理，本院判決如左：
    主  文
乙○○無罪。
    理  由
一、聲請簡易判決處刑意旨略以：被告乙○○明知Ｒ四─九八四一號自小客貨車（其
    上懸掛已註銷之ＪＭ─三五七０號車牌）係屬來歷不明之失竊贓物，竟於不詳時
    、地，自不詳人處取得前開贓車後，即於民國八十九年一月間，借予不知情之丁○○使用。嗣丁○○於八十九年一月十三日十七時許，在其位於新竹市○○路○
    段一三八巷七弄二一號住處為警查獲使用前開贓車，而循線查獲，因認被告前開
    所為涉犯刑法第三百四十九條第一項之收受贓物罪云云。
二、按犯罪事實應依證據認定之，無證據不得推定其犯罪事實；又不能證明被告犯罪
    或其行為不罰者，應諭知無罪之判決，刑事訴訟法第一百五十四條、第三百零一
    條第一項，分別定有明文。又認定不利於被告之事實，須依積極證據，苟積極證
    據不足為不利於被告事實之認定時，即應為有利於被告之認定，更不必有何有利
    之證據；且事實之認定，應憑證據，如未能發現相當證據，或證據不足以證明，
    自不能以推測或擬制之方法，以為裁判基礎；而認定犯罪事實所憑證據，雖不以
    直接證據為限，間接證據亦包括在內，然無論直接或間接證據，其為訴訟上之證
    明，須於通常一般之人均不致有所懷疑，而得確信其為真實之程度者，始得據為
    有罪之認定，若其關於被告是否犯罪之證明未能達此程度，而有合理性懷疑之存
    在，致使無從形成有罪之確信，根據「罪證有疑，利於被告」之證據法則，即不
    得遽為不利被告之認定（參最高法院三十年上字第八一六號、四十年台上字第八
    六號、七十六年台上字第四九八六號等判例），另共同被告不利於己之陳述，固
    得採為其他共同被告犯罪之證據，惟此項不利之陳述，須無瑕疵可指，而就其他
    方面調查，又與事實相符，始得採為其他共同被告犯罪事實之認定（最高法院四
    十六年臺上第四一九號判例參照）。
三、被告經合法傳喚無正當理由未到庭，本院認本件係應諭知無罪之判決，爰不待其
    到庭陳述，逕行判決。
四、公訴人認被告涉有前開犯行係以被害人戊○○之指述，證人丁○○、甲○○、丙○○、己○○等之證述及車輛失竊盜料，贓物認領保管單等為據。訊據被告堅決
    否認涉有前開犯行，辯稱既不會開車亦無駕照，系爭車輛並非伊交付予證人丁○○，且並不認識證人黃至庸等人，未收受贓物等語。經查：
（一）本案之重要關鍵為證人丁○○，蓋系爭車輛係於八十九年一月十三日十七時許
      為警在證人丁○○住處前查獲，而證人丁○○於隔日即八十九年一月十四日十
      四時十五分許之訊問筆錄中係供稱：為警在其住處前查扣之三菱廂型車（懸掛
      ＪＭ─三五七０號車牌），係綽號「肉鬆」之姓名不詳男子於八十九年元月初
      開至其家中借予伊，且不知綽號「肉鬆」男子之真實姓名（八十九年偵字第四
      四四號卷，第七、八頁），其於當日於偵查中所述亦相同，且稱「八十九年一
      月初我打電話給他，他開到我家借我。」（參八十九年偵字第四四四號，第二
      十四頁）等語，證人於另案審理中則改稱「車子為甲○○的。是向甲○○之兄
      乙○○借的，乙○○叫甲○○牽過來給我。」（八十九年易字第二三六號，第
      四十三頁），後又稱「是朋友甲○○跟他哥哥牽過來給我」（八十九年易字第
      二三六號，第五十一頁），且於該案中經命與證人甲○○及被告對質時，被告
      供稱並未借車予證人時，證人對被告之供述認係實在（參八十九年易字第二三
      六號，第六十九至七十四頁），後又供稱車輛係向被告所借，又改稱係證人甲○○載被告至其住處（參同前及八十九年上易字第四０六五號，第三十五、三
      十六頁），另於上訴時方供稱被告曾委託證人黃治庸要將系爭車輛賣掉，當時
      證人黃治庸開那部車到新莊找買主，伊及被告在車上，因無證件，對方只願開
      票，而被告要現金，故車馬未賣成（八十九年上易字第四０六五號，第三十六
      頁），又證人丁○○因該案經通緝，於九十年十月七日緝獲時，檢察官訊問Ｊ
      Ｍ─三五七０號車牌如何來時？則供稱係向被告乙○○所借（九十偵緝字第二
      二七號，第十一頁背面），其後再經訊問系爭車輛如何來時，亦供稱係向被告
      乙○○所借，且係在查獲前一、二天向被告借用，被告則叫其弟甲○○開至其
      家，當時並交付原廠鑰匙及搖控器等語（九十年偵緝字第二二七號，第二十六
      頁背面），證人丁○○於警訊、偵查及多次審理中之供述，就何人交付車輛，
      何時交付之供述先後差異甚大，且證人於為警查獲，其所述當與事實發生之時
      點較為接近，故較為可採，故依其供述，顯然系爭車輛係綽號「肉鬆」之男子
      一人獨自駕車至證人丁○○之住處甚明，又綽號「肉鬆」之人經查出為證人甲○○，並非被告，證人丁○○事後供稱係被告與甲○○共同交付之詞顯係為圖
      卸責之飾詞，實不可採，故證人丁○○既係為警查獲使用系爭失竊車輛之人，
      且其先後之供述顯有重大矛盾，自不得以其證述為認定被告涉有前開犯行之證
      據甚明。
（二）又證人甲○○雖為被告之弟，惟證人甲○○綽號為「肉鬆」，其於另案中證稱
      並未將系爭車輛交予證人丁○○，且僅與丁○○見過二次面等語（參八十九年
      易字第二三六號，第五十三頁），其後又供稱被告並不會開車，且未借用系爭
      車輛予證人丁○○（參八十九年易字第二三六號卷，第七十二頁、第一百零一
      頁），其於本院則證稱系爭車輛伊未曾開過，且曾與被告與證人丁○○見過面
      ，約一、二次，大部分均騎摩托車載被告至證人丁○○處，僅有一次伊向朋友
      借車，載被告至證人丁○○處等語，其所述與被告辯稱之不會開車之詞大致符
      合，蓋被告若會開車，豈可能均由與證人丁○○不熟之證人甲○○載被告？況
      證人甲○○稱僅至證人陳潮波處一、二次，並大部分均騎機車，又豈可能開被
      告所借之系爭贓車至證人丁○○處？故其所述是否屬實尚屬值疑，且其後經本
      院提示證人甲○○於另案中之證述時，證人甲○○方改稱當時所開之車輛為其
      兄所借等語，顯與前所述不同，其證詞先後不同，且顯與本件有利害關係，其
      證詞自不得為被告不利之認定甚明。
（三）另證人戊○○即本件之被害人於偵查中證稱其車輛係於八十八年十一月左右失
      竊，遺失時車子有上鎖，也有鎖遙控鎖，車輛之遙控器未遺失，車輛領回後車
      門鎖有點變形，警方尋回後未車鑰匙交還，係自帶備份鑰匙到警局開回等語（
      九十年偵緝字第二二四號，第四十五、四十六頁），顯與證人丁○○供述之借
      得系爭車輛時有原廠鑰匙及遙控器之詞不同，蓋若證人丁○○為警查獲時果有
      原廠之鑰匙等物，豈可能均未曾提出？故依證人戊○○之證述當得證明證人丁○○之供述不實，惟此尚未能證明被告有交付系爭車輛之行為甚明，蓋依證人
      戊○○之之供述及贓物認領保管單等物僅得證明系爭車輛失竊，然尚未能證明
      被告曾收受或交付系爭車輛，且亦無法證明被告知悉系爭車輛係失竊之車輛，
      故尚未能以此項證據作為認定被告涉有收受贓物罪嫌甚明。
（四）至證人己○○於八十九年上易字第四０六五號案件中雖證稱被告曾欲將系爭車
      輛賣給伊，係在八十八年底之事，且有與被告及丁○○至新莊同坐一車，但是
      否為系爭車輛伊未注意到，且其等至新莊做何事伊並不清楚（第五十七頁），
      雖於另案中證稱認識被告及證人甲○○兄弟，惟證人並未與被告見面當場指認
      ，且證人雖供稱曾大略看系爭車輛，惟證人同時亦證稱曾與被告及丁○○至新
      莊坐同一輛車，惟未注意是否即為系爭車輛，然竟能明確指認被告欲將系爭車
      輛出售，其所述顯有矛盾，且證人己○○於另案中雖證稱係八十八年底時被告
      欲出售車輛，然證人丁○○於另案中嗣後已改稱系爭車輛係查獲前一或二日被
      告方交付，則證人己○○所述縱係屬實，亦僅能證明被告於八十八年底時曾欲
      出售一部廂型車，顯與證人丁○○於八十九年一月十一、二日方收受之系爭車
      輛不同甚明，故證人己○○之證詞亦顯無法認被告有收受系爭車輛之情甚明。
（五）另證人丙○○雖於八十九年上易第四０六五號第五十八頁結稱與丁○○、己○○及被告於八十八年底開系爭車至其店中欲出售，因無證件，故未買，當時聽
      其等說車係被告朋友的，係被告要賣車等語，惟證人丙○○並未與被告當面對
      質，被告亦稱未認得此人，且同行之證人己○○亦未能證明當時之車輛即為系
      爭車輛，證人己○○接觸該車輛之時間較證人丙○○長，然未能明確指認系爭
      車輛係被告所欲出售之車輛，僅看幾分鐘之證人丙○○又如何得以明確指認？
      又如前所述，證人丙○○所述縱係屬實，則其係於八十八年底時接獲欲出售廂
      型車，而系爭車輛係證人丁○○於查獲即八十九年一月十三日前一或二日收受
      ，又如何得以認定欲出售之車輛即係系爭車輛？故證人所述亦未足為被告不利
      之認定。
（六）且被告乙○○確未曾考領汽車駕駛執照，亦有交通部公路局新竹區監理所新竹
      市監理站函在卷可稽（九十年偵緝字第二二四號，第七十一頁），且證人甲○○亦曾證稱被告不會開車，故被告前開所辯尚非不可採信，此外復查無其他積
      極證據足資證明被告所為涉有收受贓物罪嫌，參諸前揭規定及判例意旨所示，
      自應為被告無罪之諭知。
據上論斷，應依刑事訴訟法第四百五十二條、第三百零一條第一項、第三百零六條，
判決如主文。
本案經檢察官許麗美到庭執行職務。
中      華      民      國      九十二      年      七  月    二十五    日
                                臺灣新竹地方法院刑事第二庭
                                    法  官  王紋瑩
右正本證明與原本無異。
如不服本判決，應於判決送達後十日內向本院提出上訴狀( 應附繕本 )，上訴於
臺灣高等法院。
                                    書記官  馮玉玲
中      華      民      國      九十二      年      七  月    二十五    日


司法院資訊處製作；財團法人民間司法改革基金會備份。
